臺灣基隆地方法院刑事判決　　　　　　　94年度交易字第15號
公　訴　人　臺灣基隆地方法院檢察署檢察官
被　　　告　乙○○
上列被告因過失傷害案件，經檢察官提起公訴（94年度偵字第10
14號），本院判決如下：
    主  文
乙○○因過失傷害人，處有期徒刑貳月，如易科罰金，以佰元
折算壹日。
    事  實
一、乙○○於民國93年4月29日下午4時30分許，騎駛車牌號碼HM
    8- 531號重型機車，沿臺南縣永康巿大灣路由東往西方向行
    駛，欲行至大灣路949 號之崑山科技大學，本應注意車輛左
    轉彎時，應行至交岔路口中心處左轉，並不得占用來車道搶
    先左轉，且應注意車前狀況，隨時採取必要之安全措施，而
    依當時情形，又無不能注意之情事，竟疏於注意，見大灣路
    949 號前之交通號誌綠燈燈號即將變換為紅燈，即貿然逆向
    行駛對向車道，藉以提前左轉彎進入崑山科技大學校門前廣
    場，當時適有甲○○騎駛車牌號碼NVB-389 號重型機車後載
    丁○○，亦疏未注意校門前廣場之網狀線範圍不得臨時停車
    ，而在網狀線上靜止等候紅燈，待燈號轉換後即向前直行，
    乙○○見狀欲自甲○○機車前方通過，因彼此均閃避不及，
    致使乙○○之機車左後側擦撞甲○○機車左前車頭，甲○○
    、丁○○並人車倒地在網狀線前方，甲○○因此受有右手肘
    挫傷瘀血（未據告訴），丁○○則受有右肘肱骨內上髁骨折
    及橈骨頸骨折等傷害。
二、案經丁○○告訴而由臺灣基隆地方法院檢察署檢察官偵查起
    訴。
    理  由
一、訊據被告乙○○固坦承其於上開時間、地點與案外人甲○○
    騎駛機車發生擦撞，並因此造成告訴人丁○○受傷之事實，
    惟矢口否認其有何行車過失，辯稱其並未逆向行車提前左轉
    ，會發生車禍完全是對方疏失，與其無關云云。惟查：
    (一)有關告訴人因上開車禍受有右肘肱骨內上髁骨折及橈骨
        頸骨折等傷害，業經告訴人及證人甲○○於本院審理中
        結證屬實（94年9 月20日審判筆錄參照），並有93年度
        發查字第836號偵查卷附國泰綜合醫院93年10月7日甲種
        診斷證明書、傷勢照片2張以及X光照片1張可稽。
    (二)被告雖於本院審理中否認其有逆向行車提前左轉之行為
        ，然其初於警詢中即二度供承其「提前靠左逆向行駛」
        （警卷第1、3頁參照），並於偵查卷附道路交通事故現
        場圖上簽名捺印（警卷第12頁參照），確認逆向行車之
        事實，嗣於檢察官偵查中再次供稱其「提早左轉」（94
        年度偵字第1014號偵查卷第9 頁參照），甚至於本院準
        備程序中猶自承其逆向提前左轉，並陳稱現場圖與案發
        當時情形相符（94年8 月24日準備程序筆錄參照），佐
        以證人甲○○結證稱：看到前方變綠燈，準備要前進，
        在右前方看到被告騎機車要左轉進入校門，因為大灣路
        有雙向四車道，被告機車在逆向車道上，且車速很快等
        語（94年9 月20日審判筆錄參照），足見被告先前有關
        逆向行車提前左轉之供述始為真實，其於本院審理後階
        段翻異前詞，顯係卸責之不實辯解，無可採信。
    (三)按道路交通管理處罰條例及道路交通安全規則所稱之「
        車輛」或「汽車」，依道路交通管理處罰條例第3 條第
        8款及道路交通安全規則第2條第1項第1款規定，均包括
        「機器腳踏車」。又汽車行駛至交岔路口，其左轉彎時
        ，應距交岔路口30公尺前顯示方向燈或手勢，行至交岔
        路口中心處左轉，並不得占用來車道搶先左轉；汽車行
        駛時，駕駛人應注意車前狀況，並隨時採取必要之安全
        措施，道路交通安全規則第102條第1項第4 款、第94條
        第3 款分別定有明文（上開轉彎應注意之規定，與同規
        則第99條針對機器腳踏車之轉彎所做之特別規定並無衝
        突）。查本案車禍發生當時之天候晴，日間有自然光線
        ，無障礙物，視距良好，有偵查卷附道路交通事故調查
        報告表可稽，足見被告並無不能注意之情事；而案發現
        場為交岔路口，且大灣路為雙向各二車道，有偵查卷附
        交通事故現場圖可稽，被告騎車左轉彎時，本應行至交
        岔路口中心處左轉，竟占用來車道逆向行駛而搶先左轉
        ，其有違規之疏失甚明；且依被告於本院審理中之供述
        ：其轉彎當時看到甲○○機車在網狀線前方，認為該車
        沒有那麼快要走，所以才直接從該車前方通過，因為其
        是從甲○○後方騎來，甲○○才會來不及反應等語（94
        年9月20日審判筆錄參照），足認被告業已注意前方有
        甲○○騎駛之機車，竟未採取必要之減速或自後方閃避
        之措施，貿然從甲○○機車前方通過，致彼此均閃避不
        及而發生擦撞，更見被告確有行車之疏失，且與告訴人
        因此倒地受傷間有相當因果關係至明。
    (四)又網狀線，用以告示車輛駕駛人禁止在設置本標線之範
        圍內臨時停車，防止交通阻塞，道路交通標誌標線號誌
        設置規則第173 條定有明文。本案依警、偵卷附現場圖
        、照片所示，固無網狀線之劃設，惟依被告、告訴人、
        證人甲○○等人之供（證）述內容，佐以證人甲○○當
        庭繪製之現場示意圖，堪認崑山科技大學校門口確有劃
        設網狀線，則甲○○騎車於網狀線上暫停等候紅燈，與
        提前左轉之被告機車因彼此閃避不及而發生擦撞，其就
        本件車禍發生亦有違規之疏失甚明，偵查卷附臺灣省臺
        南區車輛行車事故鑑定委員會鑑定意見書漏未審酌此節
        ，逕認肇事原因應全數歸責被告，固有未洽，惟此核屬
        過失程度、比例之認定，尚無不影響被告前揭行車過失
        之成立。至本院前依職權囑由臺灣省車輛行車事故覆議
        鑑定委員會鑑定本件車禍事故之肇事原因，雖經該委員
        會以94年11月7 日府覆議字第0940100718號函覆稱：雙
        方各執一詞，缺乏相關跡證可供研判，未便進行覆議，
        請查證後，再行送交鑑定等語，然因本案肇事原因業經
        本院依卷內事證判定如上，認無再行送交鑑定之必要，
        附此敘明。
    (五)此外，並有車損照片9 張可參。綜上所陳，本案事證明
        確，被告過失傷害之犯行堪可認定，應依法論科。
二、核被告所為，係犯刑法第284條第1項前段之過失傷害罪。又
    被告於肇事後，僅有委託同學代為電洽救護車前來，而係案
    外人甲○○自行向轄區派出所報案之事實，業經被告供承在
    卷，核與證人甲○○之結證內容相符，則因被告並未主動向
    有偵查權之公務員坦承肇事，核無刑法自首減輕規定之適用
    ，是以偵查卷附臺南縣警察局道路交通事故肇事人自首情形
    紀錄表勾選「肇事人親自或託人前往警察機關報案，報明肇
    事人姓名、地點」，顯與事實不符，應予敘明。本院審酌被
    告素行良好，本件車禍雖肇因於被告騎車提前左轉所致，然
    案外人甲○○亦有騎車疏失，併慮及告訴人所受傷害非輕，
    至今未能達成民事和解，實因彼此金額差距過大，尚難全數
    歸咎被告等一切情狀，量處如主文所示之刑，併諭知易科罰
    金之折算標準。
據上論斷，應依刑事訴訟法第299條第1項前段，刑法第284條第1
項前段、第41條第1項前段，罰金罰鍰提高標準條例第1條前段、
第2條，判決如主文。
本案經檢察官丙○○到庭執行職務。
中　　華　　民　　國　　94　　年　　12　　月　　30　　日
                  交通法庭審判長  法  官　陳志祥
                                  法  官  陳玉雲
                                  法  官  楊皓清
以上正本證明與原本無異。
對於本件判決如有不服，應於收受送達後10日內，向本院提出上
訴書狀，上訴於臺灣高等法院，並按他造當事人之人數附具繕本
。
中　　華　　民　　國　　94　　年　　12　　月　　30　　日
                                  書記官　王月娥
附錄論罪法條：
刑法第284條第1項：
因過失傷害人者，處6月以下有期徒刑、拘役或500元以下罰金，
致重傷者，處1年以下有期徒刑、拘役或500元以下罰金。
